---
title: "Segmentación de Tarjetas de Crédito"
author: "Ing. Erick Chacón, MAIT | MAF Candidate"
date: "2023-08-14"
output: pdf_document
---

## IMPORTAR DATASET

```{r}
TC <- read.table("/Users/erickfernandochaconflores/Downloads/tarjetacredito (1).csv", 
                 header = TRUE, sep=";", row.names = "ID")
```

## TIPOS DE DATOS

```{r}
str(TC)
```

Todas las variables son númericas asi que no hay necesidad de convertir nada.

## ESTIMAR EL NÚMERO DE CLUSTERS

### Normalizar Variables

Primero hay que normalizar las variables. Donde:

Z score = (Observación - Media de la variable) / Desviación estandar de la variable

La idea es que la media de la variable sea igual a 0 y la desviación estandar la variable igual 1.

```{r}
TC.norm = scale(TC)
```

### Matriz de distancia

No vale la pena hacer la matriz de distancia porque hay muchas variables aunque R puede correrla sin problema la interpretación sería pobre.

### Determinar si hay Na´s

```{r}
sum(is.na(x = TC.norm))
TC.norm <- na.omit(TC.norm)
```

### Estimar el número de clusters

```{r}
library(factoextra)

fviz_nbclust(TC.norm, kmeans, method ="wss")
```

El 8 es el hombro y el 7 es el codo.

```{r}
fviz_nbclust(TC.norm, kmeans, method ="silhouette") 
```

Este método sugiere siete clusters.

```{r}
fviz_nbclust(TC.norm, kmeans, method ="gap_stat")
```

Según el método de "gap_stats" nos dice que el optimo es 7 clusters.

## GRÁFICAR LOS CLUSTERS

Primero hay que estimar los clusters. Esto quiere decir que a cada observación se le asignará un cluster.

```{r}
Siete.clusters = kmeans(TC.norm, centers = 7, nstart = 100)
```

Ahora hay que gráficar los clusters.

```{r}
fviz_cluster(Siete.clusters, data=TC.norm)
```

## ESTIMAR LAS MEDIAS DE LOS CLUSTERS O CENTROIDES

```{r}
library(dplyr)

medias.atributos = TC %>%
  mutate(Cluster = Siete.clusters$cluster) %>%
  group_by(Cluster) %>%
  summarise_all("mean")
```

Visualizemos las medias de los atributos de los clusters. Para poder graficar los atributos de los clusters voy a convertir la base "TC.norm" en un formato de tres columnas utilizando la funcion gather del paquete "tidyr".

```{r}
library(tidyr)
TC.norm = as.data.frame(TC.norm) #Porque TC.norm se convirtio en una matriz larga.
TC.norm$Cluster = as.factor(Siete.clusters$cluster) #Crear una varible cluster dentro del data set y es variable va a tener los datos que estan en Siete.clusters, especificamente "cluster"
Tres.columnas = gather(TC.norm, Atributo, Valor, balance:tenencia, factor_key = TRUE) #Usar función gather para convertir la base de datos de 18 columnas a 3 columnas. "balance:tenencia" queire decir que ponga todo desde balance hasta tenencia en Atributo.
```

## GRÁFICAR LOS CLUSTERS

```{r}
library(ggplot2)
ggplot(Tres.columnas, aes(as.factor(x=Atributo),
                           y= Valor,
                           group = Cluster, colour= Cluster))+
        stat_summary(fun = mean, geom = "pointrange", size =0.5)+
         stat_summary(geom = "line")+
  theme(axis.text.x=element_text(angle = -90, hjust = 0))
```

## REVISAR CON LAS MEDIAS DE LOS ATRIBUTOS

Revisar con la tabla de las medias de los clusters para ver la similitud entre segmentos.

```{r}
medias.atributos
```

## PERFIL DE CLIENTES

![](images/Captura%20de%20pantalla%202023-08-14%20a%20la(s)%2017.57.40.png)
